【裁判字號】    99,上易,335
【裁判日期】    990310
【裁判案由】    竊盜
【裁判全文】
臺灣高等法院臺中分院刑事判決         99年度上易字第335號
上  訴  人  臺灣臺中地方法院檢察署檢察官
被      告  甲○○
上列上訴人因竊盜案件，不服臺灣臺中地方法院98年度易字第
1493號中華民國98年12月30日第一審判決（起訴案號：臺灣臺中
地方法院檢察署97年度偵字第25262號），提起上訴，本院判決
如下：
    主  文
上訴駁回。
    理  由
一、依刑事訴訟法第350條、第361條、第362條、第367條規定，
    不服地方法院之第一審判決而上訴者，須提出上訴書狀，並
    應敘述具體理由，為上訴必備之程式；其所提出之書狀未敘
    述上訴理由，或僅曾以言詞陳述上訴理由者，均應於上訴期
    間屆滿後二十日內補提理由書於第一審法院。第一審法院經
    形式審查，認逾期未補提上訴理由者，應定期間先命補正；
    逾期未補正者，為上訴不合法律上之程式，應以裁定駁回。
    倘已提出上訴理由，但所提非屬具體理由者，則由第二審法
    院以上訴不合法律上之程式，判決駁回。而所謂具體理由，
    必係依據卷內既有訴訟資料或提出新事證，指摘或表明第一
    審判決有何採證認事、用法或量刑等足以影響判決本旨之不
    當或違法，而構成應予撤銷之具體事由，始克當之（例如：
    依憑證據法則具體指出所採證據何以不具證據能力，或依憑
    卷證資料，明確指出所為證據證明力之判斷如何違背經驗、
    論理法則）；倘僅泛言原判決認定事實錯誤、違背法令、量
    刑失之過重或輕縱，而未依上揭意旨指出具體事由，或形式
    上雖已指出具體事由，然該事由縱使屬實，亦不足以認為原
    判決有何不當或違法者（例如：對不具有調查必要性之證據
    ，法院未依聲請調查亦未說明理由，或援用證據不當，但除
    去該證據仍應為同一事實之認定），皆難謂係具體理由，俾
    與第二審上訴制度旨在請求第二審法院撤銷、變更第一審不
    當或違法之判決，以實現個案救濟之立法目的相契合，並節
    制濫行上訴（最高法院97年度臺上字第892號判決意旨可資
    參照）。又理由是否具體，則屬第二審法院審查之範圍，不
    在命補正之列，亦即上訴書狀已記載理由，並有具體之敘述
    時，其上訴既屬合法，第二審法院固應就其理由之是否可取
    ，為實體之審理及判斷；如認其上訴書狀雖記載理由，但並
    未具體敘述時，則無須再命補正，可逕認其上訴不合法，以
    判決駁回之（此有最高法院97年度臺上字第1281號判決意旨
    可參）。
二、檢察官不服原審判決提起上訴，其上訴狀所載理由，係以：
（一）被告先後於警詢陳稱：前開手機係於97年8月中旬，在臺
      北市火車站旁之天橋，以新臺幣（下同）2,000元之代價
      ，向不詳年籍、姓名之人購買云云；於偵查中供稱：伊係
      在臺北市火車站附近，以3,000餘元之代價，購得前開手
      機云云；復於98年9月15日審理中先辯稱：伊係於97年10
      月間，在臺北市光華商場附近之小攤販，購得前開手機云
      云；再於同次審理中改稱：前開手機係伊的叔叔（即郭訓
      志）在使用，伊當時不住在家裡，係叔叔告知伊臺中有案
      件，並駕車載伊至臺中作筆錄云云。衡諸被告前揭供述內
      容，被告於警、偵訊及審理之初，均以前揭手機係其所購
      得為辯，然其所辯與證人乙○○於警、偵訊中之證述及卷
      附通聯紀錄等所顯示，即前揭手機於失竊後翌日，隨即遭
      插用上述0000000000號行動電話門號乙節有所不符，顯均
      係卸責之詞。則若非被告擔心行竊犯行遭訴追、處罰，其
      何需如此飾詞答辯。嗣被告於審理中，經公訴人論告提及
      前揭手機於失竊後翌日，隨即遭插用前述0000000000號行
      動電話門號等內容後，方改以前開手機係伊叔叔即證人郭
      訓志所持用一節置辯，被告顯係發覺其所辯將難以取信於
      法院，而更異其供詞，益徵其所辯乃為脫免刑責，不足採
      信。
（二）再者，縱依卷附通聯紀錄及證人郭啟新、蕭麗惠及潘佳玉
      等人（即於案發時間之前、後，有與上述0000000000號行
      動電話門號持用人通聯之人）之證詞，可認定前述000000
      0000號行動電話門號之持用人即係證人郭訓志，而非被告
      ，然僅能證明證人郭訓志於案發前、後，有以前述000000
      0000號行動電話門號，分別插用在不詳之手機及前開被害
      人遭竊之手機，與證人等通話之事實。尚不足以排除被告
      有竊取手機並將手機交予證人郭訓志使用之可能。綜上，
      原審未酌及上情，而以持有贓物在社會生活經驗上，合理
      之原因不一而足，無從忖度被告持有贓物之來源係因竊盜
      而取得為由，認本件不足證明被告有竊盜之行為，並判決
      被告無罪，似非妥當等語。
三、經查，依刑事舉證分配之法則，對於被告之成罪事項，應由
    檢察官負舉證義務，檢察官無法舉證使本院產生無合理懷疑
    之確信心證，縱被告所辯前後矛盾或有瑕疵或交代不清，亦
    不得因此反面推論被告之罪行成立，致違刑事舉證分配之法
    則。是以檢察官既不能舉證證明被告有其起訴之犯罪行為，
    而使法院產生無庸置疑之明確心證，則依罪疑唯有利於被告
    原則，即不得對被告為有罪之認定。原審判決業已詳述檢察
    官所舉之證據，如證人即被害人乙○○於警偵訊之指訴、門
    號0000000000號行動電話通聯紀錄、贓物領據保管單及手機
    照片，何以無法證明被告有本案竊盜之行為，且依證人郭啟
    新、蕭麗惠、潘佳玉、郭金輝於原審審理時之證言、中華電
    信資料查詢、臺灣大哥大資料查詢、和信電股份有限公司資
    料查詢等資料，更足證門號0000000000號行動電話SIM卡於
    被害人乙○○手機失竊之前後，均係由證人郭訓志所持用等
    情事，已於判決書中詳敘其調查、取捨證據之結果及憑以認
    定犯罪事實之心證理由，從形式上觀察，原審判決尚無不當
    或違法之情形存在。檢察官上訴意旨僅以被告前後供述有出
    入，而置原審其他明白之論斷不顧，有造成舉證義務倒置，
    而違反無罪推定原則之虞，且依刑事舉證分配之法則，檢察
    官上訴並未提出其他積極證據時，亦無從為被告不利之認定
    。
四、綜上所述，本院依形式上觀察認原審判決認事用法並無違法
    或不當之處，檢察官上訴理由並未依據卷內既有訴訟資料或
    提出新事證，指摘或表明第一審判決有何採證認事、用法或
    量刑等足以影響判決本旨之不當或違法，而構成應予撤銷之
    具體事由，自非屬得上訴第二審之具體理由。依上揭法律規
    定及判決意旨，檢察官提起之第二審上訴不合法律上程式，
    爰不經言詞辯論，判決駁回上訴。
據上論斷，應依刑事訴訟法第367條前段、第372條，判決如主文
。
中    華    民    國    99    年    3     月    10    日
            刑事第十二庭  審判長法  官  康  應  龍
                                法  官  黃  家  慧
                                法  官  楊  真  明
上列正本證明與原本無異。
不得上訴。
                                書記官  李  淑  芬
中   華    民    國     99   年     3     月    10    日

司法院資訊處製作；財團法人民間司法改革基金會備份。
